【裁判字號】    90,訴,140
【裁判日期】    900702
【裁判案由】    損害賠償
【裁判全文】
臺灣高雄地方法院民事判決  九十年度訴字第一四０號
    原      告  統聯汽車客運股份有限公司
    法定代理人  丙○○
    訴訟代理人  林敏澤律師
    訴訟代理人  姜宜君律師
    訴訟代理人  黃麗潔律師
    被      告  甲○○
                丁○○
                乙○○
                戊○○
右當事人間請求損害賠償事件，本院判決如左：
    主      文
    事      實
    理      由
    答辯聲明
一、原告之訴駁回。
二、訴訟費用由原告負擔。
三、如受不利判決，請准供擔保免為假執行。
    事實及理由
一、本件原告起訴請求賠償，無非係主張被告王錫鄉、丁○○、乙○○、戊○○等人
    於民國八十七年十一月二十三日起，至同年月二十七日，聯合進行非法罷駛，致
    原告公司受有重大損害云云，為其論據，惟本件被告王錫鄉等四人均未參加罷工
    ，原告公司雖提出「駛車憑單影本四紙」，惟查該駛憑單係由原告公司片面製作
    ，其上所填載之內容，均由原告公司自行決定，尚難執此認定被告四人均有參與
    罷工，原告就其主張之事實，尚未盡舉證之責。
二、經查，原告公司之出車程序，係司機按照排班時間，至調度室領取客車鑰匙，駛
    車憑單、行車記錄卡，過路票等物品，至停車場對排定量車輛進行保養檢查，後
    啟動發車，平日全部客車鑰匙均吊掛於調度室牆上由司機自行拿取，詎於發生罷
    工時，原告公司反應過度，誤以為全部司機均參加罷工，唯恐司機欲將客車開出
    停車場加以破壞或用以遊行示威，又當時部份罷工之司機，其主要訴求為原告公
    司車況不良，影響駕駛及乘客安全，原告公司恐罷工司機將客車駛出揭露於媒體
    ，故原告公司已事先將鑰匙收取集中保管，被告等至調度室預備發車，原告公司
    人員則拒絕給予鑰匙，且被告等人前往停車場，發現幾乎多數車輛均未開出，已
    將所有通路堵塞，被告等所排定之車輛，亦根本無法駛出，被告等絕非三加罷工
    拒不發車，實為被告四人分別自七十九年、八十一年間即任職於原告公司，此有
    勞保資料表四紙可稽（證一）至八十七年間已累積七、八年年資，原告公司為免
    於負擔退休金，乃藉口參加罷工開除被告四人。
三、再者，被告王錫鄉於八十七年十一月二十二日因眩暈症，已至高雄市立民生醫院
    就診，此有診斷證明書一紙可稽（證二），被告王錫鄉為恐駕駛大客車發生危險
    ，已向原告公司請假，詎八十七年十一月二十三日臨時爆發司機集體罷駛事件，
    原告公司乃片面認定被告王錫鄉參與罷駛，惟查被告發生眩暈症在前，此亦經公
    立醫院醫師診斷屬實，被告王錫鄉已依原告公司訂立工作規則請病假，原告公司
    自不得逕行認定為曠職。
四、按當事人主張有利於己之事實者，就其事實有舉證之責任。民事訴訟法第二百七
    十七條定有明文，本件原告公司就其主張被告四人參與罷駛之事實，未能舉證以
    實其說已如前述，再者，原告公司主張因本件罷工事件，致原告公司受有一百萬
    元之損害，惟原告就此損害之範圍，復未提出任何證據證明之，其空言主張有一
    百萬之損害，即難遽採，又如原告公司確實受有此詎額損失，理應早已向參與罷
    工司機求償，何以經過近二年未曾為任何求償之表示，突於八十九年十一月二十
    三日將罹於時效前提出本件訴訟，則原告公司起訴之動機已甚屬可疑，經查本件
    被告四人，前已於八十九年十月二日起訴向原告公司請求任職期間，原告公司短
    發之加班費，現於  鈞院八十九年度勞訴字第四五號孝股審理中，被告四人分別
    向原告公司請求約新台幣壹佰萬元左右之短發加班費，原告公司突對被告四人提
    出本件訴訟，顯係為規避短發加班費責任之考量。
五、況且，按新修正民法第七百五十六條之三第一項已明定人事保證約定之期間，不
    得逾三年，逾三年者縮短為三年。此規定依民法債編施行法第三十五條規定，於
    民法債篇修正施行前成立之人事保證，亦適用之；準此原告公司自難請求本件其
    餘被告負保證責任，再者，依民法第七百四十五條明定保證人先訴抗辯權，並依
    民法第七百三十九條之一所定，先訴抗辯權不得預先拋棄，原告公司實無一併將
    其餘被告同列為求償對象之理，況原告公司欲對被告四人起訴，大可依民事訴訟
    法第二百五十九條規定，於前開請求加班費事件中提出反訴，原告捨此不由，另
    行提出本件獨行之訴，另行提出本件獨立之訴，使被告疲於應訊，原告此舉顯係
    濫用其經濟上強勢地位，被告四人皆為勞動階層，實難以經常請假往返應訴，原
    告迄今就其主張之事實，復一再拖延未能舉證，顯意圖延滯訴訟，為此祈請  鈞
    院儘述審結，以維被告程序上之權益。
六、綜上所陳，原告就其主張有利事實，均未能舉證以實其說，空言主張請求被告等
    連帶賠償壹佰萬元，顯無理由，狀請
    鈞院鑒核，賜為如被告答辯聲明之諭知，藉保權益，實為感戴。
為提呈答辯事：
一、本件被告四人均未參與罷工，而係原告公司站管人員已將汽車鑰匙集中保管，且
    因停車場空間有限，車輛已全部堵塞無法出車，此情據原告聲傳證人徐創明證稱
    ：「依照我們駛車憑單來看，當天駕駛員有排到班，有的有來報到，有的沒有，
    我問駕駛員要開車或參與罷工行動，如有要開車，我們會給他們行車憑單、鑰匙
    、行車記錄器、回數票，如不開車的，我們就註明拒派。因為我們停車場空間有
    限，罷駛的駕駛員聚集在外面，所以要開車的駕駛員領完上述東西，車子也開不
    出去。」等語明確，足見車子鑰匙確係由原告集中保管，且當時停車場已堵塞客
    觀上無法出車。
二、再者，證人徐創明明確證稱：「．．．我不能確知被告有無參與罷工，．．．」
    證人徐創明指稱：「依駛車車憑單我知道他們拒派，被告有到現場，有無參與罷
    工，是我們主管、稽查人員篩選出被告是目後指揮策劃聯絡人員，．．．根據我
    主管、稽查人員知道的消息，罷工行為是資深人員發起，新進人員是不可能發起
    。」足見證人徐創明並非親身聞以致不能確知被告有無參加罷工，僅係依據原告
    所提出之駛車憑單所載，而認為被告拒派，惟該駛車憑單係原告單方面製作，不
    足以證明確有拒派之事實，被告已數度否認該駛車憑單之真正，原告因而聲請傳
    訊證人徐創明，欲證明原告所主張被告罷工之事實，惟證人徐創明上開證詞仍係
    依據駛車憑單所載而為陳述，尚難遽行認定被告四人確有參與罷工事件，況證人
    徐創明亦坦承其「不能確知被告有無參與罷工」是以證人徐創明顯然無法證明被
    告四人有無參與罷工。
三、另原告所呈剪報照片影本一紙，指稱該照片左邊數來第四人係被告乙○○，證人
    徐創明亦附合其詞指稱係被告乙○○，惟查證人徐創明現受僱於原告，擔任台南
    站站長，難以期待其為客觀公正之陳述，且照片上之人究與被告乙○○是否為同
    一人，既被告乙○○均親自到庭，自可當庭比對，無待徐創明指認，  鈞院於九
    十年四月十九日當庭提示該照片予證人李明坤及原告訴訟代理人，命其以放大鏡
    比對左邊第一排第四個是否為被告乙○○，原告訴訟代理人亦坦承：「看不出來
    。」又  鈞院當庭勘驗該剪報影本，結果亦認定臉型模糊，無法辯識出是被告乙
    ○○。足見原告所呈剪報照片影本，仍難以證明被告乙○○參與罷工之事實。
四、況證人曾經任職之司機李明坤，亦明確證稱：「（問：你是否知道被告四人有無
    參與罷工行為？）我們是同事，我認識，當天我和被告四人都有上班，當時情形
    有很多人要出車，．．．」等語，且證人徐創明亦證稱停車場空間有限，要開車
    的駕駛員車子也開不出去等情，被告四人均有到達現場，惟原告未交給鑰匙且汽
    車均已堵塞於停車場內無法開出，且公司爆發部份駕駛員罷駛事件，被告等人乃
    在場觀望未立即離去，甚至聚集談話議論紛紛，此與常情相符尚難遽指為罷工，
    況且被告等人係在到場發覺無法出車後，始聚集在原公司高雄站出口外馬路旁邊
    檳榔攤談天，業經證人李明坤證述屬實，並當庭與被告四人分別畫圖互核相符，
    足已認定證人李明坤所言屬實，被告四人顯未參與罷工，亦未妨礙車輛進出自不
    能遽令被告四人賠償其他司機罷工，所造成原告公司之損失；原告公司於罷工結
    束後將被告四人解僱，被告乙○○曾經申請高雄市政府勞資爭議調解委員會調解
    ，因原告公司堅持己見，致調解不成立，此有高雄市政府八十九年三月二十七日
    高市府勞二字第九七三八號函在卷可稽，原告公司主張被告四人遭解僱未表示意
    見云云，顯非實在，況且被告四人均為勞動階層，知識程度不高，法律常識有限
    ，對於如何依法主張應有權益往往欠缺相關知識，豈能僅以被告未立即與原告公
    司爭執，即推斷確有參與罷工。
五、末查，原告所提損失金額，分別調度車輛租金損失二九五，六００元，及營業額
    短少之損失三，九一七，四六０元；惟查，依原告主張之事實，係部份司機罷工
    ，僅司機短少，原告之車輛並無短少，顯然並無向其他公司租車用車輛之必要，
    原告所提租用車輛之憑證是否真正，殊值懷疑。又原告所舉報表，均由原告自行
    制作，被告否認其真正，原告應另行證明其營業損失，況且依其表列金額，均為
2    營業額，仍應扣除成本及費用後，所得淨利始為損失，原告遽請求被告賠償營
業額之損失，顯無理由。
中      華      民      國    九十      年      七      月      二      日
                                臺灣高雄地方法院民事第六庭
~B法  官  林雯娟
右正本證明與原本無異。
如不服本判決，應於送達後廿日內，向本院提出上訴狀。
~B書記官  洪烽崇
中      華      民      國    九十      年      七      月      二      日


司法院資訊處製作；財團法人民間司法改革基金會備份。
